臺灣士林地方法院刑事判決
                                    110年度審易字第786號
聲  請  人  臺灣士林地方檢察署檢察官張志明
被      告  閻念祖


上列被告因違反毒品危害防制條例案件，經檢察官聲請以簡易判
決處刑（109 年度毒偵字第1755號、110 年度毒偵字第110 號、
第111 號、110 年度撤緩毒偵字第8 號、第9 號)，本院士林簡
易庭認不宜逕以簡易判決處刑（110 年度士簡字第245 號），簽
移本院改依通常程序審理後，本院判決如下：
    主  文
本件公訴不受理。
    理  由
一、聲請簡易判決處刑意旨略以：被告甲○○分別有下列5 次施用
    第二級毒品甲基安非他命之犯行：
  (一)基於施用第二級毒品之犯意，於108 年5 月12日為警採尿時
      起回溯96小時內某時，在不詳地點，以不詳方式，施用第二
      級毒品甲基安非他命1  次。嗣於108 年5 月12日凌晨3 時2
      0分許，行經臺北市南港區南港路1 段2 巷口對面時，因形跡
      可疑，為警攔檢盤查，當場扣得殘渣袋2 個及吸食器1 組
      ，並徵得其同意採集尿液送驗，結果呈安非他命及甲基安
      非他命陽性反應，始悉上情；
  (二)基於施用第二級毒品之犯意，於108 年9 月8 日凌晨0 時許
      ，在臺北市信義區某公園內，以將甲基安非他命置入玻璃
      球吸食器燒烤，吸食煙霧之方式，施用第二級毒品甲基安
      非他命1 次。嗣於108 年9 月9 日晚間11時35分許，在行經
      臺北市大同區鄭州路與延平北路1 段交岔口時，因形跡可疑
      ，為警攔檢盤查，當場扣得第二級毒品甲基安非他命1 包
      （淨重0.1960公克，驗餘淨重0.1958公克)，並徵得其同
      意採集尿液送驗，結果呈安非他命及甲基安非他命陽性反
      應，始悉上情。
  (三)基於施用第二級毒品之犯意，於109 年7 月24日21時許，
      在新北市○○區○○○街00號3 樓住處內，以將甲基安非他命置
      入玻璃球吸食器燒烤，吸食煙霧之方式，施用第二級毒品
      甲基安非他命1 次，嗣於109 年7 月27日18時27分許，為
      警持臺灣基隆地方檢察署檢察官簽發之拘票至其上開住處
      執行拘提，並採集其尿液送驗，結果呈安非他命及甲基安非
      他命陽性反應，始悉上情；
  (四)基於施用第二級毒品之犯意，於109 年10月4 日為警採尿
      時起回溯96小時內某時，在不詳地點，以將甲基安非他命
      置入玻璃球吸食器燒烤，吸食煙霧之方式，施用甲基安非
      他命1 次。嗣於109 年10月4 日2 時25分許，騎乘383-MU
      Q 號普通重機車，行經臺北市○○區○○○路0 段000 號前時
      ，因形跡可疑為警盤查，經其同意執行搜索後，當場扣得
      含甲基安非他命成分之玻璃管吸食器1 組，並徵得其同意
      採集尿液送驗，結果呈甲基安非他命、安非他命陽性反應
      ，始悉上情；
  (五)基於施用第二級毒品之犯意，於109 年11月29日某時許，
      在新北市汐止區民族三街48號3 樓住處，以將甲基安非他
      命置入玻璃球吸食器燒烤，吸食煙霧之方式，施用第二級
      毒品甲基安非他命1 次。嗣因其為受保護管束人，於109 
       年12月2 日至臺灣士林地方檢察署採尿，經送驗後結果
      呈安非他命、甲基安非他命陽性反應，始悉上情。
　　因認被告上開5 次所為，均涉犯毒品危害防制條例第10條第
    2 項之施用第二級毒品罪嫌。
二、按起訴之程序違背規定者，應諭知不受理之判決，並得不經
    言詞辯論為之，又檢察官聲請以簡易判決處刑之案件，經法
    院認為有第四百五十一條之一第四項但書之情形者，應適用
    通常程序審判之，刑事訴訟法第303 條第1 款、第307 條、
    第452 條分別定有明文。
三、再按，被告於108 年5 月12日、108 年9 月9 日，兩次為警
    查獲施用第二級毒品甲基安非他命後（參見理由欄一（一）
    、（二）所述），立法者有鑑於施用毒品者具有「病患性犯
    人」特質，強調「治療勝於處罰」、「醫療先於司法」，而
    於109 年1 月15日修正公布，同年7 月15日施行之現行毒品
    危害防制條例第20條第1 、2 、3 項分別規定：「犯第十條
    之罪者，檢察官應聲請法院裁定，或少年法院（地方法院少
    年法庭）應先裁定，令被告或少年入勒戒處所觀察、勒戒，
    其期間不得逾二月」、「觀察、勒戒後，檢察官或少年法院
    （地方法院少年法庭）依據勒戒處所之陳報，認受觀察、勒
    戒人無繼續施用毒品傾向者，應即釋放，並為不起訴之處分
    或不付審理之裁定；認受觀察、勒戒人有繼續施用毒品傾向
    者，檢察官應聲請法院裁定或由少年法院（地方法院少年法
    庭）裁定令入戒治處所強制戒治，其期間為六個月以上，至
    無繼續強制戒治之必要為止。但最長不得逾一年」、「依前
    項規定為觀察、勒戒或強制戒治執行完畢釋放後，三年後再
    犯第十條之罪者，適用前二項之規定」，實務上最高法院本
    於前開立法意旨，對此並補充指出：「毒品危害防制條例第
    20條第3 項規定，所謂3 年後再犯，只要本次再犯（不論修
    正施行前、後）距最近一次觀察勒戒或強制戒治執行完畢釋
    放，已逾3 年者，即該當之，不因其間有無犯第10條之罪經
    起訴、判刑或執行而受影響」（最高法院刑事大法庭109 年
    度台上大字第3826號裁定參照），簡言之，經觀察勒戒或強
    制戒治執行完畢釋放後，如係「3 年內再犯」施用毒品罪者
    ，始應依法追訴、處罰，如係「3 年後再犯」施用毒品罪者
    ，不論中間是否曾因施用毒品遭法院判處罪刑，仍應再次適
    用觀察、勒戒及強制戒治之規定，又因同條例第35條之1 第
    1 款規定：「本條例中華民國一百零八年十二月十七日修正
    之條文施行前犯第十條之罪之案件，於修正施行後，依下列
    規定處理：一、偵查中之案件，由檢察官依修正後規定處理
    。（其餘略）」之故，前述被告兩次施用毒品之犯行，與其
    後所犯之3 次施用毒品犯行，應均適用上述修正後之毒品危
    害防制條例規定，先此敘明。
四、經查：
  (一)被告有如上述理由欄一所示之5 次施用第二級毒品甲基安
      非他命之事實，業經被告在本院準備程序中坦承屬實，並
      有台灣尖端先進生技醫藥股份有限公司108 年5 月28日尿
      液檢體編號080480號、108 年9 月24日尿液檢體編號1266
      93號、109 年10月20日尿液檢體編號147379號、109 年12
      月15日尿液檢體編號000000000號共4 份濫用藥物檢驗報
      告(臺灣士林地方檢察署108 年度毒偵字第965 號卷第131
      頁、第1698號卷第105 頁、臺灣臺北地方檢察署109 年度
      毒偵字第3215號卷第115 頁、臺灣士林地方檢察署110 年
      度毒偵字第111 號卷第2 頁)、慈濟大學濫用藥物檢驗中
      心 109 年8 月7 日慈大藥字第109080712號函檢送之檢驗
      總表1 份(109 年度毒偵字第1755號卷第13至14頁)，及臺
      北市政府警察局偵辦毒品案件尿液檢體委驗單3 份(同上
      第965 號卷第 135 頁、第1698號卷第107 頁、第3215號
      卷第19 頁)、宜蘭縣政府警察局蘇澳分局一般毒品犯嫌尿
      液對照表、採尿同意書各1 份(同上第1755號卷第15至16
      頁)、臺灣士林地方檢察署施用毒品犯尿液檢體監管紀錄
      表、受保護管束人採尿報到編號表各1 份在卷可稽(同上
      第111 號卷第4 至5 頁)，均堪認定，是被告係犯毒品危
      害防制條例第 10條第2 項之施用第二級毒品罪，5 次均
      應依上開規定送觀察勒戒或科處刑罰，應無疑問。
　(二)惟查，被告前於108 年5 月12日、108年 9 月9 日，兩度
      為警查獲施用第二級毒品甲基安非他命（參見理由欄一（
      一）、(二)所載），案經臺灣士林地方檢察署檢察官偵查
      結果，分別以108 年度毒偵字第965 號、第1698號為附命
      戒癮治療之緩起訴處分確定，緩起訴期間為1 年6 月，並
      應於緩起訴期間屆滿前2 個月完成戒癮治療，然其後被告
      仍因未能在上揭緩起訴期間內，依規定完成戒癮治療，復
      由該署檢察官分別於109 年12月22日、12月16日，先後以
      109 年度撤緩字第226 號、第225 號處分書撤銷前開緩起
      訴處分確定，此後亦未曾因施用毒品，受有觀察勒戒或強
      制戒治等醫療處遇之情，則有臺灣高等法院被告前案紀錄
      表、前開緩起訴處分書與撤銷緩起訴處分書等件在卷可考
      。
（三）如上所述，本案被告施用毒品，前後雖達5 次之多，然其
      既未曾因施用毒品，受有觀察勒戒或強制戒治之醫療處遇
      ，依上引修法規定與實務見解，被告仍應先接受觀察勒戒
      ，而不能施以刑罰，故檢察官逕行就被告本案之5 次施用
      第二級毒品犯行，聲請以簡易判決處刑，即屬不合法，且
      無從補正，具有刑事訴訟法第451 條之1 第4 項但書之情
      形，爰改依通常程序審理，並不經言詞辯論，逕為不受理
      之諭知。
據上論斷，應依刑事訴訟法第452 條、第303 條第1 款、第307 
 條，判決如主文。
中　　華　　民　　國　　110 　年　　12　　月　　6 　　日
　　　　　　　    刑事第九庭法  官  陳彥宏
以上正本證明與原本無異。
如不服本判決，應於收受送達後20日內，向本院提出上訴書狀，
並應敘述具體理由。其未敘述上訴理由者，應於上訴期間屆滿後
20日內向本院補提理由書（均須按他造當事人之人數附繕本）「
切勿逕送上級法院」。
因疫情而遲誤不變期間，得向法院聲請回復原狀。   
                            書記官  李文瑜
中　　華　　民　　國　　110 　年　　12　　月　　7 　　日